最高法院刑事判決　　　　　　　　　　　　　　　九十一年度台上字第五九四四號
　　上 訴 人　甲○○
右上訴人因違反麻醉藥品管理條例案件，不服台灣高等法院中華民國九十一年七月四
日第二審更審判決（九十一年度上更(一)字第三七三號，起訴案號：台灣板橋地方法院
檢察署八十五年度偵字第二四六三八號、八十六年度偵字第一五三九、八八五八號）
，提起上訴，本院判決如左：
    主  文
上訴駁回。
    理  由
按刑事訴訟法第三百七十七條規定：上訴於第三審法院，非以判決違背法令為理由，
不得為之。是提起第三審上訴，應以原判決違背法令為理由，係屬法定要件。如果上
訴理由狀並未依據卷內訴訟資料，具體指摘原判決不適用何種法則或如何適用不當，
或所指摘原判決違法情事，顯與法律規定得為第三審上訴理由之違法情形，不相適合
時，均應認其上訴為違背法律上之程式，予以駁回。本件原判決撤銷第一審關於上訴
人甲○○非法販賣化學合成麻醉藥品部分之不當判決，改判仍論處其共同連續非法販
賣化學合成麻醉藥品，累犯罪刑。已詳敘上訴人與其夫游銘欽（業經判刑定讞）基於
共同意圖營利之概括犯意，於民國八十五年八月初，由上訴人先向鄭玉菁收取新台幣
（下同）五千元後，迄同月中旬至同月底止，始向游銘欽販入安非他命，而在台北市
○○街三七號八樓之二，分三次交付安非他命予鄭玉菁施用，嗣鄭玉菁於同年九月三
日為警查獲，供出安非他命之來源，警方循線至台北縣中和市○○街一二八之一號十
四樓上訴人住處，查扣其供販賣安非他命所用安非他命五小包（驗餘淨重分別為零點
五五公克、零點六一公克、零點一一公克、零點零八公克、零點一二公克，共計一點
九七公克）及磅秤一具、空塑膠袋二個、空膠囊二個；同年十二月中旬某日及十八日
晚上某時許，則由游銘欽在上址，以每包二千元之價格連續兩次非法售賣安非他命各
一包予雷建新吸用。嗣於同年十二月二十二日晚上八時許，雷建新為警查獲，供出其
安非他命之來源，經警囑其打電話向游銘欽佯購安非他命，適游銘欽不在家，由甲○
○接聽電話，應允出售，相約在其住處交易，又為警查扣其供販賣安非他命所用之電
子磅秤一具，因而販賣未遂等情。係綜核上訴人及同案被告游銘欽、鄭玉菁、雷建新
之部分自白，證人鄭文引之證詞，內政部警政署刑事警察局鑑驗通知書暨扣案之安非
他命、磅秤、塑膠袋、膠囊等卷內資料為其所憑之證據及認定之理由。而以上訴人所
辯：伊無償提供安非他命予鄭玉菁施用，非為販賣；而鄭玉菁所給付之五千元係借款
，亦非為出售安非他命之價款；鄭玉菁、雷建新事後亦附和上訴人及游銘欽之辯解云
云，為卸責迴護之詞，無足採信，亦於理由內逐一指駁。復說明：同案被告雷建新於
偵查及第一審審理中均未為刑求之抗辯，亦無驗傷單可資佐證，且證人即製作警訊筆
錄之警員鄭文引更堅詞否認刑求逼供情事，指雷建新之自白係出於自由意志下之陳述
，自屬可採；而電子秤為販賣安非他命之工具，上訴人先後為警查扣電子秤二台，如
非販毒計量所需，何必一再購置電子秤使用？其有販毒牟利之意圖灼明綦詳。所為論
斷，俱有卷內證據資料足憑，從形式上觀察，原判決並無違背法令之情形存在。查「
安非他命類」（Amphetamine-like）藥品，前經行政院衛生署於六十九年十二月八日
以衛署藥字第三０一一二四號公告禁止輸入、製造、販賣後，復經該署於七十九年十
月九日以衛署藥字第九０四一四二號公告列入麻醉藥品管理條例第二條第四款之「化
學合成麻醉藥品」管理，不得非法販賣、吸用及持有。上訴人非法販賣安非他命之行
為，係犯行為時麻醉藥品管理條例第十三條之一第二項第一款之罪，雖毒品危害防制
條例已於八十七年五月二十日公布，然與行為時麻醉藥品管理條例比較，仍以舊法之
規定對上訴人較為有利，原判決依刑法第二條第一項但書規定，適用舊法處斷，自屬
正當合法；又查販賣化學合成麻醉藥品罪，並不以買賣雙方同時交付麻醉藥品及價金
為要件，倘以營利為目的，先收受價金後再交付麻醉藥品，或先交付麻醉藥品後再收
受價金，均無礙於販賣化學合成麻醉藥品罪之成立。上訴人先向鄭玉菁收受價金五千
元，事隔多日始分三次交付安非他命予鄭玉菁施用，原判決以販賣化學合成麻醉藥品
罪論處，尤無違誤。末查證據之取捨及證據之證明力如何，均屬事實審法院得自由裁
量、判斷之職權，苟其此項裁量、判斷，並不悖乎通常一般之人日常生活經驗之定則
或論理法則，又於判決內論其何以作此判斷之心證理由者，即不得任意指摘其為違
法，據為提起第三審上訴之合法理由。上訴意旨置原判決上開明確論斷於不顧，對原
審取捨證據及證據證明力判斷之審判職權行使，任憑己見，就原判決已說明之事項，
再事爭執：鄭玉菁之證言不實，其所交付之五千元係借款，非為買賣安非他命之價款
，警方未當場逮捕上訴人，遽以鄭玉菁之證詞為論斷之依據，顯屬違法云云。然其所
指摘者均為單純事實上之爭辯，要非適法之第三審上訴理由。是上訴意旨所指摘原判
決違法情事，顯與法律規定得為第三審上訴理由之違法情形，不相適合。揆諸首開說
明，其上訴為違背法律上之程式，應予駁回。
據上論結，應依刑事訴訟法第三百九十五條前段，判決如主文。
中      華      民      國    九十一    年      十      月    二十四    日
                              最高法院刑事第四庭
                                  審判長法官  黃  正  興
                                        法官  劉  介  民
                                        法官  陳  東  誥
                                        法官  白  文  漳
                                        法官  孫  增  同
      右正本證明與原本無異
                                              書  記  官
中      華      民      國    九十一    年      十      月    二十八    日
